【裁判字號】    97,消債更,920
【裁判日期】    971118
【裁判案由】    更生
【裁判全文】
臺灣桃園地方法院民事裁定           97年度消債更字第920號
聲  請  人
即  債務人  甲○○
代  理  人  林永祥律師
上列聲請人因消費者債務清理事件聲請更生，本院裁定如下：
    主  文
聲請駁回。
聲請費用由聲請人負擔。
    理  由
一、按債務人對於金融機構因消費借貸、自用住宅借款、信用卡
    或現金卡契約而負債務，在聲請更生或清算前，應提出債權
    人清冊，以書面向最大債權金融機構請求協商債務清償方案
    並表明共同協商之意旨。自債務人提出協商請求之翌日起逾
    30日不開始協商，或自開始協商之翌日起逾90日協商不成立
    ，債務人得逕向法院聲請更生或清算。消費者債務清理條例
    （下稱本條例）第151 條第1 項、第153 條定有明文。又聲
    請更生或清算不合程式或不備其他要件者，法院應以裁定駁
    回之，但其情形可以補正者，法院應定期間先命補正，復為
    同條例第8 條所明定。本條例第151 條第1 項所定之前置協
    商程序，揆其立法意旨，無非認債務人對於金融機構因前開
    原因所負欠債務，其法律關係較為單純明確，金融機構並已
    訂有債務協商機制，如能協商成立，債務人不需依本條例聲
    請更生或清算，可疏減法院負擔，有效分配司法資源，並使
    債務人得自主解決其債務，爰就此部分採行協商前置主義。
    再中華民國銀行公會為使協商前置程序順利並快速進行，擬
    定所需相關文件，包括：前置協商申請書、身分證正反面影
    本、債權人清冊、申請人財產及收支狀況說明書、近3 個月
    薪資證明文件或收入切結書、近2 年綜合所得資料清單及最
    近1 個月內財產資料清單、勞工保險被保險人投保資料表及
    明細正本等文件。前開文書係為確認「確為債務人本人申請
    協商」及「可能履行之協商內容」，已較債務人向法院聲請
    更生或清算時所應提出及檢附文件簡便，而債務人對其財產
    、所得、收支狀況，知之最詳，亦無提出之困難性，於協商
    不成立後可挪作聲請更生或清算應提出文件之一部。即銀行
    公會所訂前述應檢附文件，雖較法律規定之內容繁瑣，但有
    其必要性，並易促成協商方案之形成。再本條例所定協商前
    置程序之意旨，在使金融機構與債務人就特定種類之債務清
    理事務上，利用法院程序外解決之協商機制，為迅速有效之
    自主性解決。此一程序之進行，自有賴當事人間之協力、配
    合，並本於誠信為基礎，形成債務清理共識，當事人自兼負
    有最大的誠實協力義務，以形成協商成立。準此，倘最大債
    權銀行依前開規定通知債務人補正，債務人無正當理由不予
    補正，故意延滯協商程序，自屬有違誠實信用原則，要不得
    執此可歸責於己之事由，率予援引本條例第153 條前段規定
    主張最大債權銀行逾30日不開始協商，逕向法院聲請更生或
    清算，合先敘明。
二、本件聲請意旨略以：聲請人有不能清償債務情事，且無擔保
    或無優先權之債務總額未逾新臺幣1,200 萬元，復未經法院
    裁定開始清算程序或宣告破產；曾以存證信函向最大債權金
    融機構之聯邦商業銀行股份有限公司（下稱聯邦銀行）請求
    協商債務清償方案，竟遭其以聲請人所提文件格式不符為由
    予以退件云云。
三、查聲請人所欠債務為因現金卡、信用卡等契約所負債務，自
    始未曾請求協商債務清償方案，其雖於民國97年5 月5 日寄
    發桃園南門郵局第817 號存證信函，檢附債權人清冊文件向
    債權人聯邦銀行請求協商，並表明共同協商之意，惟經聯邦
    銀行以「申請文件不符規定」，而於97年5 月21日退件，退
    件通知函上載明「將視為前置協商自始未開始，請台端備齊
    必要文件或排除不符合法定申請資格後，再重新提出申請。
    」，有存證信函及退件通知函影本各在卷可稽。衡之上開文
    件，聲請人並非不能或無法提出（且未釋明不予提出之正當
    理由），故其不予提出文件予聯邦銀行，難認其有申請協商
    之真意，其前置協商之申請既經聯邦銀行以「申請文件不符
    規定」為由退件，應視同未申請，自無本條例第153 條：「
    自債務人提出協商請求之翌日起逾30日不開始協商，得逕向
    法院聲請更生」規定之適用。是聲請人聲請本件更生，並未
    遵循本條例第151 條第1 項之規定應與全體金融機構債權人
    先行債務協商之規定，且上開欠缺，又屬無從補正，依上說
    明，自應駁回其更生聲請。
四、爰裁定如主文。
中    華    民    國    97    年    11    月    18    日
                  民事第一庭    法  官  潘進柳
以上正本係照原本作成
如對本裁定抗告須於裁定送達後10日內向本院提出抗告狀，並應
繳納抗告費新台幣1,000 元。
中    華    民    國    97    年    11    月    18    日
                                書記官  李麗娟


司法院資訊處製作；財團法人民間司法改革基金會備份。
